【裁判字號】    90,訴,18
【裁判日期】    901016
【裁判案由】    營業稅
【裁判全文】
臺北高等行政法院判決                            九十年度訴字第十八號
                              .
    原      告    豐名小客車租賃有限公司
    代  表  人    甲○○董.
    訴訟代理人    賴振宗律師
    被      告    台北市稅捐稽徵處
    代  表  人    乙○○處.
    訴訟代理人    丙○○
右當事人間因營業稅事件，原告不服財政部中華民國八十九年十一月一日台財訴第0
000000000號再訴願決定，提起行政訴訟，本院判決如左：
      主  文
原告之訴駁回。
訴訟費用由原告負擔。
      事  實
一、事實概要：緣原告於民國（下同）八十三年一月至八十四年二月間無進貨事實，
    涉嫌取得楊田企業有限公司（下稱楊田公司）、復踐實業有限公司（下稱復踐公
    司）所虛開立之統一發票十紙，金額計新台幣（下同）四、一五○、二○○元（
    不含稅）充當進項憑證，並持之申報扣抵銷項稅額。案經被告查獲，並審理核定
    原告虛報進項稅額，補徵營業稅二○七、五一○元，並按所漏稅額處以八倍罰鍰
    計一、六六○、○○○元（計至百元止）。原告不服，申請復查，經被告於八十
    八年二月二十六日以北市稽法乙字第八八一○五五二五○○號復查決定書駁回，
    原告猶表不服，提起訴願，經台北市政府於八十八年六月三十日以府訴字第八八
    ○二三五二○○一號訴願決定書駁回，又提起再訴願，亦遭駁回，遂向本院提起
    行政訴訟。
二、訴之聲明：
  （一）原告聲明：再訴願決定、訴願決定及原處分均撤銷。
  （二）被告聲明：如主文所示。
三、兩造之爭點：
    原告主張其八十三年一月至八十四年二月間，確有向楊田、復踐二家公司進貨事
    實，有送貨單、訂購單及請款簽收單據為證，所取得之統一發票十張，亦已報繳
    營業稅，則其以該發票充作進項憑證，申報扣抵營業稅，並無逃漏稅，被告竟予
    追繳稅款並處罰鍰，顯有違誤，是否可採？
  （一）原告主張之理由：
      １、查原告於八十三年一月至八十四年二月間確有向楊田、復踐二家公司進貨
          ，並取得實際交易對象楊田、復踐二家公司所開立之統一發票作為進項憑
          證，依規定繳付百分之五之營業稅與楊田、復踐二家公司，楊田、復踐二
          家公司亦有依規定報繳當期之營業稅，是原告依營業稅法規定申報扣抵，
          完全符合營業稅法之相關規定，乃被告於事隔三年後，以楊田、復踐二家
          公司有進、銷異常情形，即遽予推斷原告無進貨事實、虛報進項稅額，發
          單補繳營業稅二○七、五一○元，並處補徵稅額八倍之罰鍰一、六六○、
          ○○○元，原告不服，申經復查，未獲變更，提起訴願、再訴願，均遭駁
          回，是依法提起本件訴訟。
      ２、次查被告處分原告補徵營業稅及科處罰鍰，無非以嗣後財政部財稅資料中
          心列印產出之專案申請調檔統一發票查核清單及台灣台北地方法院檢察署
          檢察官八十六年偵字第一○七○○、一○七○五、一二五七二號起訴書為
          主要證據，惟查所謂查核清單，係稅捐稽徵機關內部查核有異常而列印之
          清單，其內容無法顯示具體事實，而檢察官之起訴書，僅係涉嫌犯罪起訴
          之文書，未經法院依法審判確定，無法作為證據，是被告本件處分乃推測
          臆斷，違反各級稽徵機關處理違章漏稅及檢舉案件作業要點第廿八條規定
          ，且在時點上亦無若何證據上關聯性存在，違反證據法則，是原處分顯然
          違法，不言可喻，而訴願決定、再訴願決定，仍沿用原處分之上開證據，
          且以與本件進貨不相關之所謂「修繕費偏高」、「文具費用偏高」為臆測
          推斷，亦顯違法。
      ３、又原告與楊田、復踐二家公司於八十三、八十四年間確有進貨之交易往來
          ，原告前已呈提送貨單、訂購單及請款簽收單據為證；不寧惟是，原告與
          楊田、復踐二家公司交易往來期間，進、銷公司均依規定按期申報繳納稅
          款，此被告有案可稽，且原告確有支付進項稅額予上開實際銷貨之營業人
          ，是原告並無漏稅之事實，稽諸司法院釋字第三三七號解釋「應以納稅義
          務人有虛報進項稅額並因而逃漏稅款者，始得據以追繳稅款及處罰」之意
          旨，並參照最高行政法院（八十九年七月一日改制前為行政法院，下同）
          八十五年度判字第一二五一號判決「企業有交易事實，即使取得虛設行號
          開立的統一發票做為憑證，只要虛設行號確實向稅捐處申報繳過稅，則企
          業即無虛報進項稅額的情形。」同院八十六年度判字第一三七二號判決：
          「所謂虛報進項稅額，即開出發票的行號並未申報稅款，企業卻以此種發
          票抵稅。」同院八十九年度判字第二九六七號判決：「營業稅法第五十一
          條是對企業漏稅的行為加處罰款，因此，當企業有虛報進項稅額，必須因
          此造成逃漏稅事實，稅捐機關才可據以對企業處罰。」之意旨，顯然再訴
          願決定、訴願決定、原處分均有違法。
      ４、被告復於本件訴訟答辯狀引台灣台北地方法院八十八年度訴字第一一四四
          號判決書內容為不利原告之證據，惟查該判決書於結論認定原告並無逃漏
          稅捐情事，既無逃漏稅捐情事，焉有補稅、處罰之可言，被告所舉上開判
          決，不但不能為不利原告之認定，反足徵原告並無漏稅情事，被告原處分
          顯然違法。
  （二）被告主張之理由：
      １、查本件原告之違章事實，有八十六年十二月十五日專案申請調檔統一發票
          查核清單、原告負責人之配偶顏雯霞八十七年十月七日於被告所作談話筆
          錄、台灣台北地方法院八十八年度訴字第一一四四號刑事判決書等影本附
          卷可稽，合先敘及。
      ２、次查台灣台北地方法院八十八年度訴字第一一四四號刑事判決書記載：「
          ‧‧‧理由：一、‧豐名公司並未向該二家公司進貨之事實，益臻明確‧
          ‧‧被告（即本件原告之原實際負責人顏雯霞）辯稱確實有向上開二家公
          司進貨等語，顯係卸責之詞，不足採信；本件事證已臻明確，被告犯行洵
          堪認定，應依予法論科‧‧‧三、‧‧‧經將台北巿稅捐稽徵處，查獲豐
          名公司取具前開不實統一發票憑證之違章事實，併營利事業所得稅查核歸
          課後，豐名公司八十三年度營利事業所得稅，查帳核定所得額為負一、一
          三五、二六一元，八十四年度營利事業所得稅，核定為負九八六、七四○
          元，有財政部台北巿國稅局中南稽徵所八十八年十月十二日財北國稅中南
          審字第八八○一一四六八號函、八十八年十月二十六日財北國稅中南審字
          第八八○六三七五七號函各一紙，附於本院審理卷宗可稽，則豐名公司既
          經核定所得額為負數，即無逃漏稅捐之情事，是被告辯稱豐名公司並無違
          反稅捐稽徵法之犯行，堪以採信，故此部分不能證明被告犯罪‧‧」上開
          判決意旨業已審認原告未有向楊田、復踐二家公司進貨情事，而原告卻取
          得該兩家公司開立之不實統一發票申報扣抵銷項稅額已造成逃漏營業稅，
          是以被告依營業稅法第五十一條規定予以補徵營業稅及按其所漏稅額處以
          八倍罰鍰，於法並無不合。次查原告八十三年度營利事業所得稅結算申報
          書之毛利率偏低，僅百分之五．八四（八十三年度之同業毛利率標準為百
          分之五十一），而原告取得楊田、復踐二公司開立之十張發票，除其中一
          張金額五○、○○○元，內容為文具用品係八十四年二月取得外，餘九張
          金額合計四、一○○、二○○元，內容皆為汽車零件，且全為八十三年取
          得，佔修繕費總額高達百分之七十九，而修繕費總額又佔勞務成本總額百
          分之二十六（勞務成本包括汽油、機油、薪資費用、伙食費、稅捐、雜費
          、保險費、運輸設備折舊及修繕費等轉入。其中薪資費用佔百分之四十五
          ，運輸設備折舊佔百分之十一）顯然偏高，不合常理。況查楊田、復踐二
          公司之營業項目並未登記汽車零件及文具用品買賣等業務，是原告應無向
          上開二公司購進汽車零件及文具用品事實。另由原告提供之車輛維修領料
          單可知原告營業之車輛車種超過十種，各車種使用之零件尺寸、大小應有
          不同，其大量採購同一型號汽車零件不合常情；再查原告除向楊田、復踐
          二公司大量購買系爭汽車零件外，餘均為小額購入，且大部分係向有地緣
          之便，位於台北市○○○路之萬祥汽車電機行、金連貿易等多家公司購入
          。另原告八十四年度之文具費用為五一、四五一元（其中五○、○○○元
          係向楊田公司取得），依其租賃業務，顯然偏高，且原告又無法說明使用
          情形。末查顏雯霞於談話筆錄中稱部分以現金，部分以支票付款，惟其檢
          附之申請書及所附之支付憑證等相關資料卻顯示係以現金支付，二者顯有
          矛盾；況此十筆交易每次金額皆高達四、五十餘萬元，每次皆以現金支付
          亦不符常情。是上開楊田等二家公司既經被告認定無真正進、銷貨之虛設
          行號，且原告亦無法提供各種汽車零件耗用明細或相關資金證明資料，足
          堪認定原告並無上開進貨之事實。
      ３、又楊田公司等營利事業負責人涉嫌虛設行號經台灣台北方法院檢察署檢察
          官以八十六年偵字第一○七○○、一○七○五及一二五七二號起訴書提起
          公訴乙案，業經台灣台北地方法院以八十六年度訴字第二五三三號判決有
          罪在案，楊田公司等為虛設行號事實應足堪認定。系爭違章期間楊田、復
          踐兩家公司雖已依法申報營業稅，惟依最高行政法院八十七年七月份第一
          次庭長評事聯席會議決議略以：「營業人雖有進貨事實，惟不依規定取得
          交易對象開立之進項憑證，而取得非交易對象開立之進項憑證，申報扣抵
          銷項稅額時，該項已申報扣抵之銷項營業稅額顯未依法繳納，仍應依營業
          稅法第十九條第一項第一款規定，就其取得不得扣抵憑證扣抵銷項稅額部
          分，追補該項不得扣抵之銷項稅款。又我國現行加值型營業稅係就各個銷
          售階段之加值額分別予以課稅之多階段銷售稅，各銷售階段之營業人皆為
          營業稅之納稅義務人。故該非交易對象之人是否已按其開立發票之金額報
          繳營業稅額，並不影響本件營業人補繳營業稅之義務。」
      ４、況原告並無向楊田、復踐二公司進貨之事實既如上述，則其自不得持上開
          二公司開立之發票充當進項憑證申報扣抵，且與楊田、復踐二公司申報繳
          稅款與否無涉，原告執以主張並無逃漏稅，自非有理。
      理  由
一、按「營業人左列進項稅額，不得扣抵銷項稅額：一、購進之貨物或勞務未依規定
    取得並保存第三十三條所列之憑證者。」「營業人以進項稅額扣抵銷項稅額者，
    應具有載明其名稱、地址及統一編號之左列憑證：一、購進貨物或勞務時，所取
    得載有營業稅額之統一發票。」又「納稅義務人，有左列情形之一者，除追繳稅
    款外，按所漏稅額處一倍至十倍罰鍰，並得停止其營業：一、‧‧‧五、虛報進
    項稅額者。」分別為行為時營業稅法第十九條第一項第一款、第三十三條第一款
    及八十四年八月二日修正公布之營業稅法第五十一條第五款所明定。次按「納稅
    義務人違反本法或稅法之規定，適用裁處時之法律。但裁處前之法律有利於納稅
    義務人者，適用最有利於納稅義務人之法律。」為八十五年七月三十日增訂公布
    之稅捐稽徵法第四十八條之三所明定。又「二、為符合司法院釋字第三三七號解
    釋意旨，對於營業人取得非實際交易對象所開立之統一發票作為進項憑證申報扣
    抵銷項稅額之案件，應視情節，分別依左列原則處理：（一）取得虛設行號發票
    申報扣抵之案件：1.無進貨事實者：以虛設行號發票申報扣抵，係屬虛報進項稅
    額，並逃漏稅款，該虛報進項之營業人除依刑法行使偽造文書罪及稅捐稽徵法第
    四十一條之規定論處外，並應依營業稅法第五十一條第五款規定補稅並處罰。‧
    ‧‧」亦經財政部八十三年七月九日台財稅第八三一六○一三七一號函釋有案。
二、本件原告於八十三年一月至八十四年二月間無進貨事實，取得楊田、復踐二家公
    司所虛開立之統一發票十紙，金額計四、一五○、二○○元充當進項憑證，並持
    以申報扣抵銷項稅額，經被告查獲，並審理核定原告虛報進項稅額，補徵營業稅
    二○七、五一○元，並按所漏稅額處以八倍罰鍰一、六六○、○○○元，原告不
    服，循序申請復查，提起訴願、再訴願，均遞遭決定駁回，復起訴主張其上開期
    間，確有向楊田、復踐二家公司進貨事實，有送貨單、訂購單及請款簽收單據為
    證，所取得之統一發票十張，亦已報繳營業稅，則其以該發票充作進項憑證，申
    報扣抵營業稅，並無逃漏稅，被告竟予補徵稅款並處罰鍰，顯有違誤，詳如其事
    實欄所載理由等語。查本件原告於八十三年一月至八十四年二月間無進貨事實，
    而取得楊田、復踐二家公司所虛開立之統一發票十張，充作進項憑證，並持以申
    報扣抵銷項稅額之違章事實，有八十六年十二月十五日專案申請調檔統一發票查
    核清單，原告負責人配偶即原實際負責人顏雯霞八十七年十月十七日於被告所作
    談話筆錄、台灣台北地方法院檢察署檢察官八十六年偵字第一○七○○號、一○
    七○五號、一二五七二號起訴書，台灣台北地方法院八十八年度訴字第一一四四
    號刑事判決書等附原處分卷可稽。依顏雯霞在前開談話筆錄稱：係與蔣清田交易
    接洽．．．．。惟蔣清田因涉嫌虛設行號，業經被告以八十五年八月二十日北市
    稽核甲字第二○二一一號移送台灣台北地方法院檢察署偵辦，因蔣清田已於八十
    五年七月五日死亡，而受不起訴處分；又依前述起訴書記載：「簡時弘曾任台北
    市稅捐稽徵處之稅務員，離職後，竟意圖為自己不法之所有，基於概括犯意，自
    八十二年起大量籌組公司行號，以無實際交易行為之發票大量虛開販賣牟利，其
    間僱用知情之蔡麗莉，並以蔡麗莉名義在臺北市○○○路、復興北路、南京東路
    、民族東路、八德路等地租用辦公室及申請電話，另僱用知情之莊鄭燦唆使朱琪
    、江宏圖、徐繼全、蔣清田（已）、張梓昌、曹章海、張家強等出任人頭公司
    負責人，古雲開、陳振民、朱國慶為人頭負責人或股東、沈國良、高世秀、左麗
    英、沈明德、曾國勝、江文福、褚麗卿、童武雄、張舜昌、孫一波等為人頭股東
    ，．．．自八十二年起陸續設立旭亮、祥莊、明莊、燦輝、楊田、昌圖、元淞、
    鼎臆、裕倉、復踐、英佳、楊興、紹良等公司，大量虛開發票牟利．．．．」；
    又前述刑事判決更明確認定原告未向楊田、復踐二家公司進貨，卻取得該二家公
    司開立之不實統一發票申報扣抵銷項稅額，已造成逃漏營業稅在案。且原告八十
    三年度營利事業所得稅結算申報之毛利率偏低，約僅百分之五．八四（八十三年
    度之同業毛利率標準為百分之五十一），而原告取得楊田、復踐二家公司開立之
    十張發票，除其中一張金額五○、○○○元，內容為文具用品係八十四年二月取
    得外，餘九張金額合計四、一○○、二○○元，內容皆為汽車零件，且全為八十
    三年取得，佔修繕費總額高達百分之七十九，而條繕費總額又佔勞務成本總額百
    分之二十六（勞務成本包括汽油、機油、薪資費用、伙食費、稅捐、雜費、保險
    費、運輸設備折舊及修繕費等轉入。其中薪資費用佔百分之四十五，運輸設備折
    舊佔百分之十一）顯然偏高，不合常理。況查楊田、復踐二家公司之營業項目並
    未登記汽車零件及文具用品買賣等業務，是原告應無向上開二公司購進汽車零件
    及文具用品事實。另由原告提供之車輛維修領料單可知原告公司營業之車輛車種
    超過十種，各車種使用之零件尺寸、大小應有不同，其大量採購同一型號汽車零
    件，亦有違常情；再查原告除向楊田、復踐二公司大量購買系爭汽車零件外，餘
    均為小額購入，且大部分係向有地緣之便，位於台北市民族東之萬祥汽車電機行
    、金連貿易等多家公司購入。另原告八十四年度之文具費用為五一、四五一元（
    其中五○、○○○元係向楊田公司取得），依其租賃業務，顯然偏高，且原告又
    無法說明使用情形。末查顏雯霞於談話筆錄中稱部分以現金，部分以支票付款，
    惟其檢附之申請書及所附之支付憑證等有關資料卻顯示係以現金支付，二者顯有
    矛盾，況此十筆交易每次金額均高達四、五十萬元，每次皆以現金支付，亦與商
    業交易習慣不符，是原告並未向楊田、復踐二家公司進貨，其虛報進項稅額之違
    章事實，洵堪認定，且我國現行加值型營業稅，係就各個銷售階段之加值額分別
    予以課稅之多階段銷售稅，各銷售階段之營業人皆為營業稅之納稅義務人，故該
    非交易對象之人是否已按其開立之發票金額報繳營業稅，並不影響本件原告補徵
    營業稅之義務，又營業人依營業稅法第三十二條第一項、第三十三條規定，應取
    得真正交易對象所開立之統一發票，始為適法，而得以其進項稅額申報扣抵銷項
    稅額，原告取得非交易對象所開立之統一發票充當進項憑證，並持以扣抵銷項稅
    額時，即有未合。又原告取具非實際交易對象之發票，申報扣抵銷項稅額，顯然
    未善盡應有之注意，難謂無過失，自應負違章之責。又營業人無銷貨事實出售發
    票牟取不法之利益，非屬營業稅課徵之標的，免予課徵營業稅，財政部七十八年
    八月三日台財稅第七八○一九五一九三號函已有核釋，是涉嫌虛設行號公司所虛
    開之發票，縱有報繳營業稅，亦屬誤報誤繳性質，原告未按規定取得之系爭發票
    實質上難認為有合法報繳營業稅額，並以之申報扣抵銷項稅額，已造成漏稅事實
    ，原告之主張，自不足採。從而被告除追繳原告營業稅二○七、五一○元外，並
    依稅捐稽徵法第四十八條之三規定，從新從輕適用對原告有利之裁處時營業稅法
    第五十一條第五款規定，按所漏稅額處八倍罰鍰一、六六○、○○○元，揆諸首
    揭說明，核無違誤，一再訴願定，遞予維持，俱無不合，原告起訴意旨，難謂為
    有理由，應予駁回。
三、據上論結，本件原告之訴為無理由，依行政訴訟法第九十八條第三項前段，判決
    如主文。
中      華      民      國     九十     年      十      月     十六     日
                    臺 北 高 等 行 政 法 院  第 二 庭
                                審 判 長 法  官    王立杰
                                         法  官    陳雅香
                                         法  官    黃本仁
右為正本係照原本作成。
如不服本判決，應於送達後二十日內，向本院提出上訴狀並表明上訴理由，如於本判
決宣示後送達前提起上訴者，應於判決送達後二十日內補提上訴理由書（須按他造人
數附繕本）。
中      華      民      國     九十     年      十      月     十七     日
                                         書記官    姚國華


司法院資訊處製作；財團法人民間司法改革基金會備份。
